臺灣板橋地方法院刑事判決　　　　　　　95年度訴字第3596號
公　訴　人　臺灣板橋地方法院檢察署檢察官
被　　　告　乙○○
　　　　　　　　　　（現另案於臺灣桃園監獄執行）
義務辯護人　張馻哲　律師
上列被告因重傷害案件，經檢察官提起公訴（95年度偵字第2447
0 號），本院判決如下：
    主  文
乙○○因過失傷害人，處有期徒刑肆月，減為有期徒刑貳月；又
以加害生命、身體之事，恐嚇他人致生危害於安全，累犯，處有
期徒刑月，減為有期徒刑壹月又拾伍日；又使人受重傷，累犯
，處有期徒刑陸年。應執行有期徒刑陸年貳月。
    事  實
一、乙○○前於民國88年間因違反槍砲彈藥刀械管制條例案件，
    經本院以89年度訴字第1334號判決後，上訴由臺灣高等法院
    以90年度上訴字第3807號判處有期徒刑10月，於91年2 月7
    日確定，並於91年12月3 日執行完畢。緣乙○○與丁○○、
    甲○○夫婦同在臺北縣樹林市○○街14巷口處之市場擺設攤
    位，95年5 月18日上午7 時許，乙○○在上址聽聞丁○○之
    母丙○○與他人閒聊之內容，心有不滿而出言辱罵丙○○，
    甲○○見狀上前指責乙○○，乙○○不甘受責，遂在甲○○
    面前將手中裝有飲料之塑膠杯丟擲在地，丁○○見乙○○此
    舉，亦上前指責乙○○，乙○○當時可預見甲○○站立在旁
    ，大幅肢體舉動將傷及甲○○，而依當時情況，亦無不能避
    免之情事，竟仍向丁○○揮拳挑釁，因此不慎毆及甲○○之
    右上臂，致甲○○受有右前臂挫傷併左背痛之傷害。丁○○
    見乙○○傷及甲○○，遂與乙○○發生口角，乙○○竟基於
    恐嚇之犯意，向丁○○恫稱：「好膽不要走、等一下給你死
    」等語，使丁○○心生畏懼，致生危害於丁○○之安全後，
    旋即離去。約10分鐘後，乙○○復駕駛某自用小貨車返回上
    址，竟基於使人受重傷害之犯意，持自該車內所取出之鐵棍
    1 支，衝上前去毆擊丁○○之左臉部，致丁○○受有頭部外
    傷合併蜘蛛網膜下出血、左顴骨及左眼眶外側、左上骨粉碎
    性骨折、左視神經外傷性損傷及右額、左眼眶撕裂傷等傷害
    ，經住院及門診治療追蹤，以視覺誘發電位檢查發現丁○○
    之左眼無訊號，經矯正後左眼為10公分處可見手動，左眼視
    能無法矯治而毀敗，受有重傷害。
二、案經丁○○、甲○○訴由臺北縣政府警察局樹林分局報請臺
    灣板橋地方法院檢察署檢察官偵查起訴。
    理  由
一、訊據被告乙○○於本院審理中就過失傷害告訴人甲○○致生
    前述傷害乙節，業已坦承不諱，此外，此部分犯罪事實亦經
    證人甲○○於本院審理中具結證述屬實（見本院96年5 月31
    日審理筆錄第10至11頁、第14頁），並有亞東紀念醫院診斷
    證明書1 紙在卷可佐（見偵查卷第36頁）。足見被告此部分
    自白與事實相符，自得採為認定之依據。至有關恐嚇告訴人
    丁○○、與丁○○所受重傷害部分，訊據被告乙○○固不否
    認手持鐵棍毆及丁○○之頭部，然辯稱：並無使丁○○重傷
    害之犯意，係因丁○○持遮陽傘棍欲毆打伊，伊始持鐵棍反
    擊，且並未稱：「等一下要給你死」云云。經查：
  (一)證人丁○○於本院審理中具結證稱：「95年5 月18日上午7
    時許，我們在市場做生意，被告對我母親口出惡言，我太太
    制止他，要他不要這樣，被告打到我太太，我把他推開，並
    和被告發生口角，剛開始我只是要去制止被告，被告口氣很
    不好，說要我試試看等語，接著就離開，後來被告又開車回
    來，手上拿了鐵棒和筍刀要攻擊我，我拿雨傘棍敲掉被告手
    上的筍刀，被告就拿鐵棒往我的頭部敲，還說要給我死，我
    被鐵棍打到，之後就昏倒了，醒來時已經在亞東醫院，當時
    左臉都腫起來，左眼視力受損，我是頭部受到重擊，被告打
    我至少有2 、3 下，那時被告已經抓狂，所以下手很重」等
    語（見本院96年5 月31日審理筆錄）。而告訴人丁○○受有
    頭部外傷合併蜘蛛網膜下出血、左顴骨及左眼眶外側、左上
    骨粉碎性骨折、左視神經外傷性損傷及右額、左眼眶撕裂傷
    等傷害，並經住院及門診治療追蹤，以視覺誘發電位檢查發
    現丁○○之左眼無訊號，經矯正後左眼為10公分處可見手動
    等情，有亞東紀念醫院診斷證明書一件在卷可佐（見偵查卷
    第35 頁） 。由告訴人丁○○所受傷勢狀況以觀，顯已達毀
    敗一目視能之程度，而屬重傷害甚明。
  (二)次查，證人甲○○則於本院審理中則具結證稱：「我先生（
    即丁○○）誤會被告要打我，所以就拿雨傘支架往被告的手
    臂打，…之後被告與我先生就發生口角，被告對我先生說『
    你等一下、好膽不要走、等一下要給你死』等語，邊走邊講
    ，接著就去開車，約10分鐘後開車衝進市場，停在我婆婆（
    即丙○○）的攤位前，…被告停車，並從車裡拿出工具，我
    看到有兩支工具，其中一支是黑黑的鐵棍，…後來被告手持
    棍子打我先生，我轉身看到時，我先生左額頭流血」等語（
    見上開審理筆錄第11頁）。另證人丙○○於本院審理中亦具
    結證稱：「被告罵我，說我好像瘋狗（台語），我媳婦（即
    甲○○）看不下去就去指責他，被告揚言說要回去拿傢伙。
    我看到被告與我媳婦互相拉扯，手揮來揮去，不知道他真的
    會去拿傢伙攻擊我兒子（即丁○○），並以台語對我兒子說
    ：『你爸要給你死』…我有看到被告拿棍子打我兒子，…我
    兒子那時正在攤位忙，沒有預期到被告會拿工具攻擊他」等
    語（見上開審理筆錄第17至18頁）。
  (三)由上開證人所述，已可見被告與甲○○、丁○○發生口角後
    ，因對其二人心有不滿，遂自其貨車內取出鐵棍毆擊丁○○
    之左臉部。而頭臉部乃人體最為重要且脆弱之部位，尤其眼
    球更為脆弱，受外力撞擊極易失明，且以鈍器攻擊頭臉部，
    更將造成器官機能難以回復之重傷害，被告明知於此，竟仍
    持鐵製棍棒猛力毆擊告訴人丁○○之左臉部，而非選擇毆擊
    告訴人丁○○之軀幹或四肢，顯見被告乃基於重傷害之犯意
    而毆擊告訴人丁○○甚明。再者，由上開證人於隔離訊問中
    所述，均提及被告揚言「要給你死」等語，參諸被告於案發
    當時與告訴人丁○○夫婦發生爭執，情緒高亢，亟欲報復，
    更可見被告確有以加害生命、身體之事出言恫嚇告訴人丁○○無訛。是被告於本院審理中所辯，顯非可採。本件事證明
    確，被告犯行堪可認定。
二、有關本案之新舊法比較：
  (一)按被告乙○○行為後，刑法及刑法施行法業於94年2 月2 日
    經總統以華總一義字第09400014901 號令修正公布，並於95
    年7 月1 日施行（下稱「新刑法」，修正前刑法下稱「舊刑
    法」），參酌最高法院95年5 月23日刑事庭第8 次會議決議
    結論，新刑法第2 條第1 項之規定，係規範行為後法律變更
    所生新舊法律比較適用之準據法，於新刑法施行後，應適用
    新刑法第2 條第1 項之規定，為「從舊從輕」之比較。且比
    較時，應就罪刑有關之共犯、未遂犯、連續犯、想像競合犯
    、牽連犯、結合犯以及累犯加重、自首減輕、暨其他法定加
    減原因與加減例等一切情形，綜其全部罪刑之結果，而為比
    較，再適用有利於行為人之法律處斷，合先敘明。
  (二)次依上述原則綜合比較本件全部罪刑結果：
  被告係在有期徒刑執行完畢後5 年內故意再犯本件有期徒刑
    以上之重傷害罪及恐嚇危害安全罪，此部分無論依新、舊刑
    法第47條之規定，均應論以累犯，然就5 年內再犯過失傷害
    罪部分，依新刑法第47條第1 項之規定並未構成累犯，較適
    用舊刑法第47條之規定論以累犯並加重其刑之結果，自屬有
    利，是行為後之法律較有利於被告，依刑法第2 條第1 項前
    段之規定，應適用新刑法第47條第1項之規定。
  另舊刑法第51條第5 款規定：「數罪併罰，分別宣告其罪之
    刑，依左列各款定其應執行者：五、宣告多數有期徒刑者，
    於各刑中之最長期以上，各刑合併之刑期以下，定其刑期。
    但不得逾二十年」；新刑法則就但書關於合併刑期上限之規
    定，自20年提高為30年，而修正為：「數罪併罰，分別宣告
    其罪之刑，依下列各款定其應執行者：五、宣告多數有期徒
    刑者，於各刑中之最長期以上，各刑合併之刑期以下，定其
    刑期。但不得逾三十年」。就本件被告犯行，本院所宣告各
    刑合併之刑期，並無逾20年者，適用新舊刑法第51條第5 款
    之結果並無不同。
  刑法分則編各罪所定罰金刑之貨幣單位原為銀元，修正前刑
    法第33條第5 款規定：「罰金：1 元（銀元）以上」，而依
    罰金罰鍰提高標準條例規定，就72年6 月26日前修正之刑法
    部分條文罰金數額提高2 至10倍，其後修正者則不提高倍數
    ，並依現行法規所定貨幣單位折算新臺幣條例規定，以銀元
    1 元折算新臺幣3 元。修正後刑法第33條第5款 規定：「罰
    金：新臺幣1000元以上，以百元計算之」，刑法第33條第5
    款所定罰金貨幣單位經修正為新臺幣後，刑法分則各罪所定
    罰金刑之貨幣單位亦應配合修正為新臺幣，為使刑法分則編
    各罪所定罰金之最高數額與刑法修正前趨於一致，乃增訂刑
    法施行法第1 條之1 ：「中華民國94年1 月7日 刑法修正施
    行後，刑法分則編所定罰金之貨幣單位為新臺幣。94年1 月
    7 日刑法修正時，刑法分則編未修正之條文定有罰金者，自
    94年1 月7 日刑法修正施行後，就其所定數額提高為30倍。
    但72年6 月26日至94年1 月7 日新增或修正之條文，就其所
    定數額提高為3 倍」。從而，刑法分則編各罪所定罰金刑之
    最高數額，於上開規定修正後並無不同，惟修正後刑法第33
    條第5 款所定罰金刑最低數額，較之修正前提高，自以舊刑
    法第33條第5 款規定有利於被告。
  揆諸前開說明，經綜合觀察全部罪刑比較結果，依刑法第2
    條第1 項但書規定，應整體適用新刑法第47條第1 項、第33
    條第5款、第51條第5款等規定較有利於被告。
三、核被告乙○○所為，就告訴人甲○○所受傷害部分，係犯刑
    法第284 條第1 項之過失傷害罪，就恐嚇告訴人丁○○部分
    ，係犯刑法第305 條之恐嚇致生危害安全罪，就告訴人丁○○所受重傷害部分，則係犯刑法第278 條第1 項之重傷罪。
    雖辯護人為被告辯稱，就告訴人丁○○受重傷部分，應構成
    刑法第277 條第2 項後段之傷害致重傷罪云云，然按最高法
    院96年度台上字第2525號判決見解所示，「刑法上之加重結
    果犯，係以行為人對於加重結果之發生，客觀上有預見之可
    能，能預見而不預見者為要件。刑法第二百七十七條第二項
    後段之傷害致重傷罪，係對於犯普通傷害罪致發生重傷害結
    果所規定之加重結果犯，依同法第十七條規定，以行為人能
    預見其重傷害結果之發生而不預見為要件，此所謂能預見，
    係指客觀情形而言，與加害人本身主觀上有無預見之情形不
    同。倘加害人主觀上已有預見，而結果之發生又不違背其本
    意時，則屬刑法第十三條第二項所規定間接故意之範疇，無
    復論以加重結果犯之餘地」。查被告可預見以鈍器毆擊他人
    之頭臉部將肇致重傷害，猶持鈍器施加攻擊，依前開判決見
    解所示，顯係出於重傷之犯意而毆擊告訴人丁○○，而非基
    於普通傷害之加重結果犯意甚明。是上開所辯，並非可採。
    至公訴意旨雖認被告就告訴人甲○○所受傷害部分，係犯刑
    法第277 條第1 項之罪，然按最高法院87年度台上字第3220
    號判決見解所認，「事實審法院依調查之結果所認定之被告
    犯罪事實，縱與檢察官起訴之事實並非全然一致，惟如其客
    觀上之基本社會事實相同，法院即應在不妨害事實同一之範
    圍內，變更起訴法條而為有罪之判決，不得以不能證明被告
    有檢察官起訴之犯罪事實，而逕予諭知無罪」。本件有關告
    訴人甲○○受被告徒手毆及致傷之基本社會事實乃屬同一，
    僅被告主觀是否具備傷害之犯意抑或僅屬過失，依前開見解
    所示，本院自得變更起訴法條。被告所犯上述過失傷害罪、
    恐嚇致生危害安全罪及重傷害罪，犯意各別、行為互殊，應
    予分論併罰。又查，被告於88年間因違反槍砲彈藥刀械管制
    條例案件，經本院以89年度訴字第1334號判決後，上訴由臺
    灣高等法院以90年度上訴字第3807號判處有期徒刑10 月 ，
    於91年2 月7 日確定，並於91年12月3 日執行完畢等情，有
    臺灣高等法院前案紀錄表1 件在卷可查。被告於前述有期徒
    刑執行完畢後，5 年內故意再犯本件重傷害及恐嚇取財之罪
    ，均為累犯，各應依修正後刑法第47條第1 項之規定加重其
    刑。至所犯過失傷害部分，應依對被告較為有利之修正後刑
    法第47條第1 項之規定不論以累犯，併此敘明。
三、本院審酌被告前有違反槍砲彈藥刀械管制條例、傷害致死等
    前科，甫於95年2 月間犯傷害致死案件，竟旋於同年7 月間
    再犯本案，顯見其自我情緒控制能力低落，動輒以暴力解決
    紛爭，並考量被告與告訴人甲○○、丁○○乃多年同在市場
    設攤之朋友，竟因口角細故，不僅不慎傷及甲○○，更揚言
    恫嚇丁○○，甚而持鐵棍毆擊丁○○，致丁○○左眼喪失視
    能等犯罪動機、目的、手段，與甲○○受傷較輕，丁○○除
    因受被告言詞恐嚇，生活安全感飽受威脅，更因左眼視能喪
    失而致生活起居多所不便，身心遭受嚴重創傷等犯罪所生危
    害程度，暨斟酌被告案發迄今均未與告訴人二人達成和解，
    且否認部分犯行之犯罪後態度等一切情狀，量處如主文所示
    之刑，並定應執行刑如主文所示。末查，被告犯罪時間均於
    96年4 月24日以前，其中所犯過失傷害罪與恐嚇危害安全罪
    部分，與中華民國九十六年罪犯減刑條例第2 條第1 項第3
    款之規定相符，合於減刑條件，應依法減其宣告刑，並與依
    該條例第3 條第15款規定不應減刑之重傷害罪部分定執行刑
    如主文所示。
據上論斷，應依刑事訴訟法第299 條第1 項前段，刑法第2 條第
1 項但書、第284 條第1 項前段、第278 條第1 項、第305 條、
修正後刑法第47條第1 項、修正後第51條第5 款，刑法施行法第
1條 之1 ，中華民國96年罪犯減刑條例第2 條第1 項第3 款、第
7條 、第11條，判決如主文。
本案經檢察官馬凱蕙到庭執行職務。
中　　華　　民　　國　　96　　年　　11　　月　　30　　日
                  刑事第十四庭  審判長法　官  林海祥
                                      法　官  許炎灶
                                      法　官  汪怡君
上列正本證明與原本無異。
如不服本判決，應於送達後十日內敘明上訴理由，向本院提出上
訴狀。
                                      書記官  李郁禎
中　　華　　民　　國　　96　　年　　11　　月　　30　　日
附錄本案論罪科刑法條全文：
中華民國刑法第284條
因過失傷害人者，處六月以下有期徒刑、拘役或五百元以下罰金
，致重傷者，處一年以下有期徒刑、拘役或五百元以下罰金。
從事業務之人，因業務上之過失傷害人者，處一年以下有期徒刑
、拘役或一千元以下罰金，致重傷者，處三年以下有期徒刑、拘
役或二千元以下罰金。
中華民國刑法第305條
以加害生命、身體、自由、名譽、財產之事，恐嚇他人致生危害
於安全者，處二年以下有期徒刑、拘役或三百元以下罰金。
中華民國刑法第278條
使人受重傷者，處五年以上十二年以下有期徒刑。
犯前項之罪因而致人於死者，處無期徒刑或七年以上有期徒刑。
第一項之未遂犯罰之。
